【裁判字號】    89,台上,6291
【裁判日期】    891019
【裁判案由】    誣告等罪
【裁判全文】
最高法院刑事判決                              八十九年度台上字第六二九一號
    上  訴  人  吳秀珍
    代  理  人  方溪良律師
    被      告  王昭正
右上訴人因自訴被告誣告等罪案件，不服台灣高等法院台南分院中華民國八十九年八
月七日第二審判決（八十九年度上訴字第七七三號，自訴案號：台灣台南地方法院八
十七年度自字第四七七號），提起上訴，本院判決如左：
    主  文
上訴駁回。
    理  由
一、誣告部分：
按刑事訴訟法第三百七十七條規定，上訴於第三審法院，非以判決違背法令為理由，
不得為之，是提起第三審上訴，應以原判決違背法令為理由，係屬法定要件，如果上
訴理由狀並未依據卷內訴訟資料具體指摘原判決不適用何種法則或如何適用不當，或
所指摘原判決違法情事，顯與法律規定得為第三審上訴理由之違法情形，不相適合時
，均應認其上訴為違背法律上之程式，予以駁回。本件原判決維持第一審諭知被告王
昭正無罪之判決，駁回上訴人吳秀珍在第二審之上訴。已詳敘依據及理由，從形式上
觀察，並無任何違背法令之處。查事實之認定及證據之取捨，屬事實審法院之職權，
茍無違反經驗法則或論理法則，自難指為違法。原判決依憑上訴人重利案件中告訴人
王昭正、陳東輝分別於該案警訊及偵審中之指訴，卷附王昭正提出之公司票據清單影
本五紙、支票影本四十紙、本票影本一紙、上訴人領取之支票影本，及扣案之本票及
支票影本四十二紙、上訴人所有世華聯合商業銀行活期存款存摺二本、中華商業銀行
活期儲蓄存款存摺一本、方台穗所有中華商業銀行活期儲蓄存款存摺一本、記事簿二
本，及該案業經第一審以八十六年度易字第四三六二號、原審以八十七年度上易字第
一五五四號判決上訴人有罪確定在案等證據，資以認定被告並無誣告上訴人重利之虛
構情事；又依據被告及上訴人於上開重利案件中對第二順位抵押權應否塗銷之主張，
認係雙方對重利之計算標準各執一端，亦無虛構事實誣告背信可言。已於理由內詳述
其調查審認及證據取捨之意見，核屬事實審法院採證認事職權之適法行使。次查法官
於所承辦之案件，具有刑事訴訟法第十七條各款所載應自行迴避之情形，而參與審判
者，其判決固屬違背法令，至同法第十八條第二款所謂法官有前條以外情形，足認其
執行職務有偏頗之虞，僅得為當事人聲請迴避之原因，除非已經有應行迴避之裁判，
否則該法官參與審判，難認有同法第三百七十九條第二款之違法。本件原審法官徐財
福既非曾參與前審之裁判，亦未曾受有應行迴避之裁判，則其參與審判，自不構成同
法第三百七十九條第二款之違法。上訴意旨未依據卷證資料，具體指摘原判決如何違
背法令，置原判決之論敘於不顧，徒憑己見，為事實上之爭辯，並對原審採證認事之
職權行使，任意指摘，難謂已符合首揭法定上訴要件，其上訴違背法律上之程式，應
予駁回。
二、詐欺及恐嚇取財部分：
按刑事訴訟法第三百七十六條所列各罪之案件，經第二審判決者，不得上訴於第三審
法院，法有明文。本件上訴人自訴被告詐欺及恐嚇取財部分，核屬刑事訴訟法第三百
七十六條第四款及第六款之案件。而前開誣告部分，既判決諭知被告無罪，與本件詐
欺及恐嚇取財部分，自不生審判不可分之關係。該詐欺及恐嚇取財部分既經第二審維
持第一審諭知被告無罪之判決，駁回上訴人在第二審之上訴，自不得上訴於第三審法
院，上訴人竟復提起上訴，顯為法所不許。
據上論結，應依刑事訴訟法第三百九十五條前段，判決如主文。
中      華      民      國    八十九    年      十      月     十九     日
                              最高法院刑事第七庭
                                  審判長法官  謝  家  鶴
                                        法官  洪  文  章
                                        法官  花  滿  堂
                                        法官  陳  世  淙
                                        法官  洪  佳  濱
      右正本證明與原本無異
                                              書  記  官
中      華      民      國    八十九    年     十一     月      六      日


司法院資訊處製作；財團法人民間司法改革基金會備份。
